臺灣臺北地方法院民事判決
110年度勞訴字第29號
原      告  吳東華  

訴訟代理人  林孜俞律師
被      告  臺北市立大學

法定代理人  邱英浩  
訴訟代理人  姚佩芬  
            楊艾倫  

            蔡秀純  

            郭家驊  

上列當事人間請求確認僱傭關係存在等事件，本院於民國110年1
1月17日言詞辯論終結，判決如下：   
    主  文
確認兩造間自民國一０八年八月一日起至民國一０九年七月三十一
日止之僱傭關係存在。
被告應給付原告新臺幣貳拾肆萬陸仟捌佰伍拾元，及自民國一０
九年十月二十三日起至清償日止，按週年利率百分之五計算之利
息。
訴訟費用由被告負擔。
本判決第二聲明得假執行，但被告如以新臺幣貳拾肆萬陸仟捌佰
伍拾元為原告預供擔保，得免為假執行。
    事實及理由
壹、程序事項：
    按當事人喪失訴訟能力或法定代理人死亡或其代理權消滅者
    ，訴訟程序在有法定代理人或取得訴訟能力之本人，承受其
    訴訟以前當然停止；第168條至第172條及前條所定之承受訴
    訟人，於得為承受時，應即為承受之聲明。民事訴訟法第17
    0條、第175條分別定有明文。被告之法定代理人原為戴遐齡
    ，嗣於本院訴訟程序進行中之民國110年8月23日變更為邱英
    浩，業據其具狀聲明承受訴訟（見卷第363-369頁），核與
    民事訴訟法第170條、第175條第1項規定相符，應予准許。
貳、實體方面：
一、原告起訴主張：
  ㈠原告自102年8月1日起受僱於被告，擔任被告運動科學研究所
    （下稱運科所）助教，每月薪資為新臺幣（下同）49,370元
    ，一年一聘，於108年5月8日被告運科所107學年度第2學期
    第3次所務會議（下稱108年5月8日所務會議）決議通過原告
    108學年度之續聘案，聘期自108年8月1日起至109年7月31日
    止。詎被告於108年9月4日以108學年度第1學期第1次所務會
    議（下稱108年9月4日所務會議）決議對原告不續聘，並於1
    09年2月5日通知原告，並溯自108年8月1日生效，惟並未敘
    明不續聘之具體理由及依據，亦未說明「溯自108年8月1日
    生效」之法律依據，自屬違法。又被告於108年9月4日所務
    會議所稱原告不適任事由均非事實，且均係發生於108年5月
    8日所務會議通過原告108年度續聘決議之前，顯然108年5月
    8日所務會議當時並不認為原告於107學年度有何構成不續聘
    之事由，被告變更為不續聘決議，實無所據。況被告主張各
    項事由情節均屬輕微，均無法構成民法第489條第1項之重大
    事由而解僱原告。　
  ㈡被告另以原告有於核銷憑證上未經授權盜蓋研發長郭家驊之
    職章及侵占185,000元事由，主張原告不適任，然臺灣士林
    地方檢察署（下稱士林地檢署）檢察官109年度偵字第17280
    號起訴書（下稱系爭起訴書）業已認定原告並無盜蓋郭家驊
    之職章，故被告所執理由，難認有據。又士林地檢署109年
    度偵字第17281號不起訴處分書並已詳細記載，原告並無侵
    占款項之犯嫌，再者，被告運科所108年9月4日所務會議決
    議更改原告為「不續聘」時，並未討論系爭起訴書起訴之事
    實，亦未列在不續聘之具體事實内，故被告當初決議更改為
    不續聘顯然與此無關。
　㈢原告接獲上開不予續聘通知之前，均正常任職，被告亦按月
    正常付薪，故被告不續聘之意思表示並不合法。另被告於10
    9年2月5日通知原告不予續聘後，即拒絕原告繼續提供勞務
    ，而有受領勞務遲延之情事，被告自應依民法第487條規定
    ，給付原告自109年3月1日至109年7月31日止計5個月薪資共
    246,850元及法定遲延利息。
　㈣爰依法請求確認僱傭關係存在、依民法第486條及第487條規
    定請求薪資。並聲明：
　⒈確認兩造間自108年8月1日起至109年7月31日止之僱傭關係存
    在。
　⒉被告應給付原告246,850元，及自起訴狀繕本送達翌日起至清
    償日止，按週年利率5%計算之利息。
　⒊聲明第2項，願供擔保，請准宣告假執行。
二、被告則以：
　㈠依被告助教聘約（下稱系爭助教聘約）第2條及第3條規定，
    本校助教由校長聘任，聘期為一年(以學年為準）；助教之
    續聘，每年經系（所）務會議決議同意後，簽請校長核准續
    聘一年；助教接到聘書後，應將應聘書送回人事室。而被告
    運科所108學年度之助教續聘案，因於108年8月已先行知會
    被告人事室該所對於原告之續聘案有疑慮，故未依系爭助教
    聘約第2條、第3條規定完成聘任程序，且未將續聘之決定送
    達原告，顯見108年5月8日所務會議通過之原告108年度續聘
    案尚未生效。又被告運科所已於108年9月4日所務會議決議
    ，以原告行政不適任、配合度未能達到該所要求及涉及刑事
    不法等事由，變更原告108年度續聘決議為不續聘，被告運
    科所所長亦於當日以通訊軟體LINE告知原告，此不續聘之決
    議已送達原告而生效。被告決議不續聘事由如下：⒈招生口
    試提早離開造成評分表無法按時送交教務處為嚴重行政失職
    ；⒉運科所網頁一直未更新，大部分只更新到106學年度；⒊
    所辦公室自行主張更換鑰匙造成所長無法進出查閱資料；⒋1
    08年5月迄今行政態度消極，且在108年8月21日退出運科所
    所務群組；⒌學生反映經常到辦公室找不到助教；⒍偽造文書
    經士林地檢署提起公訴等。再者，被告為釐清原告不適任之
    各項情事及維護原告權益，俟上開不適任情事調查結果確定
    後，才據以發布不予續聘之異動函給校内所有人知悉，然仍
    不影響不續聘結果早於108年9月4日已生效力；惟原告108年
    8月1日至109年2月5日（被告不予續聘職務異動函收訖日）
    之薪資，並未予以停發或追繳。則兩造間契約關係自108年8
    月1日起至109年7月31日止並不存在，縱認上開期間原告仍
    有服勞務之行為，因原告尚未收受續聘通知，故此期間亦屬
    未訂有期限不定期僱傭關係，被告得隨時終止之。
　㈡並聲明：
　⒈原告之訴及假執行之聲請均駁回。
　⒉如受不利判決，願供擔保，請准宣告免為假執行。
三、兩造不爭執事項：（見卷第172-173頁）
　㈠原告自102年8月1日起受僱被告擔任運科所助教，月薪49,370
    元，每年一聘。
  ㈡被告於108年5月8日召開運科所所務會議，會議中決議通過原
    告108年度續聘案，聘期自108年8月1日起至109年7月31日止
    ，並經校長簽准。
  ㈢被告於108年9月4日108年學年度第1學期第1次所務會議決議
    決議變更原告之續聘案為「不續聘」，並溯及自108年8月1
    日起生效；嗣被告以109年1月22日北市大人字第1096001534
    號函通知原告不續聘。
  ㈣被告按月給付原告月薪至109年2月止。
  ㈤原告涉犯刑法第216條、第215條行使業務上登載不實文書罪
    嫌，經士林地檢署以109年度偵字第17280號案件提起公訴。
四、得心證之理由：
　㈠原告108年度續聘案已生效：
　⒈原告主張被告108年5月8日所務會議已決議通過原告108學年
    度之續聘案，聘期自108年8月1日起至109年7月31日止，被
    告自應給付薪資予原告等語，然此為被告否認，辯稱因原告
    108年度之續聘並未發給聘書，故續聘尚未生效云云。查，
    按系爭助教聘約第2條、第3條規定：「本校助教由校長聘任
    ，聘期為一年（以學年為準）。初聘者，依實際到職日起聘
    ，聘期至該學年結束為止。續聘者，每年經系務（所務、院
    務、中心）會議決議同意後，簽請校長核准續聘一年。」、
    「助教接到聘書後，應將應聘書送回人事室；如不願應聘並
    經確認者，應將聘書退還註銷。」（見卷第51頁），由系爭
    助教聘約第2條規定可知，助教之續聘係經系務（所務、院
    務、中心）會議決議同意後，簽請校長核准即生效，而本件
    原告108年度續聘案，業經被告於108年5月8日召開運科所所
    務會議決議通過，聘期自108年8月1日起至109年7月31日止
    ，並經校長簽准，此為兩造所不爭執如前，並有運科所108
    年5月8日所務會議決議、簽到單、簽稿會核單等附卷可憑（
    見卷第19-23頁），堪認原告108年之續聘案業已通過而生效
    ，聘期自108年8月1日起至109年7月31日止乙節，堪以認定
    。被告雖辯稱其未發給原告聘書，故續聘並未生效云云，然
    教師之聘約並非法定之要式契約，縱認系爭助教聘約第3 條
    約定「助教接到聘書後，應將應聘書送回人事室；如不願應
    聘並經確認者，應將聘書退還註銷。」，亦僅係督促助教應
    儘速決定是否應聘而填送應聘書而已，尚難認助教於接受聘
    書後如不填送應聘書，即可認定其為不應聘，況本件係被告
    遲未發給聘書，與前開規定中「如不願應聘...應將聘書退
    還註銷」之情形迥異，被告以此抗辯助教之續聘為要式行為
    ，難認有據。從而，原告主張108年度之續聘業已生效，原
    告聘期為108年8月1日起至109年7月31日止，洵堪採信，被
    告抗辯尚未發給原告聘書，故108年度續聘未生效云云，為
    無理由。
  ⒉次查，被告於108年9月4日所務會議就原告之續聘案變更108
    年5月8日所務會議決議為不續聘，然系爭助教聘約僅於第10
    條規定助教於聘約期間辭職之相關程序，並未規定校方於聘
    約期間終止聘約之法定程序，惟兩造間暨為定期僱傭關係，
    則應適用民法有關僱傭關係之規定，而依民法第489條第1項
    規定：「當事人之一方，遇有重大事由，其僱傭契約，縱定
    有期限，仍得於期限屆滿前終止之。」，亦即於定期僱傭契
    約，倘受僱人有違約之重大事由，僱佣人亦得隨時終止僱傭
    契約，是本件被告倘欲提前終止兩造間僱傭契約，自應就原
    告有違約之重大事由負舉證責任。惟查，被告於108年9月4
    日所務會議決議對原告不續聘，其事由記載：「1)吳東華助
    教於106學年度曾有曠假紀錄，運科所師長曾給予機會，在1
    08年5月8日開會通過吳東華助教之續聘案，在此之後，該助
    教之行政配合度未能達到本所要求。2)具體事實1：招生口
    試提早離開造成評分表無法按時送交教務處。3)具體事實2
    ：運科所網頁一直未更新，大部分只更新到106學年度。4)
    具體事實3：所辦公室自行主張更換鑰匙造成所長無法進出
    查閱資料。5)具體事實4：今年5月迄今行政態度消極，在8
    月21日退出運科所所務群組。6)具體事實5：學生反應經常
    到辦公室找不到助教。」，此有108年9月4日所務會議紀錄
    在卷可憑（見卷第120頁），然上開具體事實1、2之部分，
    雖據被告提出原告通車紀錄及運科所網頁資料為證（見卷第
    191頁、第195-203頁），然此均係發生在108年5月8日所務
    會議通過原告108年度續聘案之前，此亦為被告所不爭執（
    見卷第172頁、第193頁），顯見被告於108年5月8日決議時
    並未因原告有前開行為而認屬重大事由予以不續聘，是被告
    於108年9月4日翻異前開決議之結論據此主張原告有不適任
    之情形，復未具體說明變更決議之依據，即難認有理由。至
    具體事實3所指原告更換鑰匙造成所長無法進出查閱資料部
    分，雖據被告提出財物增加簽認單1紙為證（見卷第139頁）
    ，惟此事實遭原告否認，而前開財物增加簽認單上雖記載「
    鎖頭」1個，然此鎖頭是否即是原告用以擅自更換之門鎖，
    實難逕予認定，再者，依據原告提出其與系所主管蔡秀純之
    通訊軟體LINE對話紀錄觀之，蔡秀純詢問原告「所辦打得開
    嗎？」，原告則回覆有將鑰匙交給他人，此有LINE對話紀錄
    1紙附卷可憑（見卷第91頁），是縱認原告有換鎖之行為，
    然此是否造成所長等其他人無法進入辦公室，實有所疑，至
    被告雖再主張原告換鎖之行為係因原告欲掩蓋偽造文書及其
    後一連串之不法行為云云，然此並非108年9月4日所務會議
    決議不予續聘原告之事由，自不得於訴訟中增列此事由據以
    終止兩造僱傭契約。再就具體事實4、5之部分，被告雖提出
    學生向運科所其餘老師抱怨原告不易聯繫及辦理畢業離校流
    程困難，以及原告其餘行政流程未能積極配合、退出工作群
    組等證據（見卷第227-239頁），惟此等事由縱然屬實，無
    非原告是否積極配合校務行政之問題，而原告本職為運科所
    之助教，校務行政之配合度應非原告受僱之核心業務內容，
    況被告亦未說明原告前開行為有何違反被告之相關行政規定
    ，自難僅憑零星、單一事件驟認原告之行為符合終止僱傭契
    約之重大事由；從而，被告108年9月4日所務會議決議之前
    開具體事由，均難認與民法第489條第1項之規定相符。至被
    告於訴訟繫屬中，再以原告盜用印章、偽造文書、公款流向
    私人帳戶等事由，主張屬於不續聘原告之重大事由，然此等
    事由均非108年9月4日所務會議決議之內容，被告臨訟執此
    事由終止兩造間僱傭關係，當非可採。
　⒊綜上，原告108年度續聘案業已生效，原告請求確認兩造間僱
    傭關係自108年8月1日起至109年7月31日止存在，即屬有理
    。
　㈡原告請求被告給付109年3月1日起至同年7月31日止之薪資246
    ,850元，為有理由：
　  按僱用人受領勞務遲延者，受僱人無補服勞務之義務，仍得
    請求報酬；債務人非依債務本旨實行提出給付者，不生提出
    之效力。但債權人預示拒絕受領之意思或給付兼需債權人之
    行為者，債務人得以準備給付之事情，通知債權人以代提出
    ；債權人對於已提出之給付，拒絕受領或不能受領者，自提
    出時起，負遲延責任，民法第487條前段、第235條及第234
    條分別定有明文。次按債權人於受領遲延後，需再表示受領
    之意，或為受領給付作必要之協力，催告債務人給付時，其
    受領遲延之狀態始得認為終了。在此之前，債務人無須補服
    勞務之義務，仍得請求報酬（最高法院92年度台上字第1979
    號裁定要旨參照）。查，兩造間僱傭關係至109年7月31日止
    仍存在，已如前述，而被告於109年2月5日通知原告不予續
    聘後即拒絕原告提供勞務，惟原告主觀上並無去職之意，並
    有提出勞務給付之意，然因原告服勞務須依被告之指示，被
    告拒絕受領勞務，陷於受領遲延，原告自得依兩造勞動契約
    、民法第487條規定，請求被告繼續給付工資。兩造不爭執
    原告按月得請求之工資數額為49,370元，則原告請求被告給
    付自109年3月1日起至同年7月31日止之薪資共246,850元，
    應予准許。
  ㈢末按給付無確定期限者，債務人於債權人得請求給付時，經
    其催告而未為給付，自受催告時起，負遲延責任；其經債權
    人起訴而送達訴狀，與催告有同一之效力；又遲延之債務，
    以支付金錢為標的者，債權人得請求依法定利率計算之遲延
    利息；應付利息之債務，其利率未經約定，亦無法律可據者
    ，週年利率為5％，民法第229條第2 項、第233條第1 項前段
    、第203條定有明文。本件民事起訴狀繕本於109年10月22日
    送達予被告（見卷第35頁送達證書），則原告請求被告給付
    246,850元及自起訴狀繕本送達之翌日即109年10月23日起至
    清償日止，按週年利率5％計算之利息，為有理由，應予准許
    。
五、綜上，原告依勞動契約關係、民法第486條規定請求被告給
    付246,850元及自109年10月23日起至清償日止，按週年利率
    5％計算之利息，為有理由，應予准許。本件為勞動事件，就
    勞工即原告勝訴部分，應依勞動事件法第44條第1項、第2項
    之規定，依職權宣告假執行，同時宣告被告得供擔保，而免
    為假執行，並酌定相當之金額。　　
六、本件事證已臻明確，兩造其餘攻擊防禦方法及證據，經本院
    審酌後，認與判決結果不生影響，自無逐一詳予論駁之必要
    ，附此敘明。
七、訴訟費用負擔之依據：民事訴訟法第78條。　　
中　　華　　民　　國　　110 　 年　　12　　月　　10 　日
                  勞動法庭      法　官 　陳威帆
以上正本係照原本作成。
如對本判決上訴，須於判決送達後20日內向本院提出上訴狀。如
委任律師提起上訴者，應一併繳納上訴審裁判費。
中　　華　　民　　國　　110 　年　　12　　月　　10　　日
                                書記官　黃文芳